【裁判字號】    98,簡上,1313
【裁判日期】    981224
【裁判案由】    詐欺
【裁判全文】
臺灣板橋地方法院刑事判決            98年度簡上字第1313號
上  訴  人
即  被  告  己○○
                    樓
上列上訴人因詐欺案件，不服本院刑事庭中華民國九十八年九月
二十五日九十八年度簡字第六七０四號第一審刑事簡易判決（聲
請簡易判決處刑案號：九十八年度偵字第一八五三四號），提起
上訴，本院管轄之第二審合議庭判決如下：
    主  文
上訴駁回。
己○○緩刑貳年。
    事  實
一、本件經本院管轄第二審之合議庭審理結果，認原審以被告即
    上訴人己○○犯刑法第三十條第一項前段、第三百三十九條
    第一項之幫助詐欺取財罪，判處有期徒刑貳月，如易科罰金
    ，以新臺幣（下同）一千元折算一日。經核其認事用法及量
    刑均無不當，應予維持，並引用原審刑事簡易判決書記載之
    事實、證據及理由（如附件）。
二、被告即上訴人己○○提起本件上訴意旨略以：被告承認有檢
    察官所起訴之事實，且已賠償被害人丙○○、丁○○、甲○○達成調解，賠償渠三人損失，亦已匯款賠償被害人戊○○
    ，請求宣告緩刑，給予其自新機會等語（參見本院卷九十八
    年十一月十八日準備程序筆錄第二頁、九十八年十二月十日
    審判筆錄第二—三頁）。經查，原審認事用法並無不當，被
    告提起本件上訴，自無理由，應予駁回。末查，被告前未曾
    因故意犯罪受有期徒刑以上刑之宣告，此有臺灣高等法院被
    告前案紀錄表一份在卷可參，於本件中因一時失慮，致罹刑
    典，惟犯後終能坦承犯行，且已於本院所定調解期日當庭給
    付賠償被害人丙○○新臺幣（下同）一萬元、賠償被害人丁○○四千元、賠償被害人甲○○一萬五千元；又匯款賠償被
    害人戊○○三萬元，此有本院調解筆錄、被告所提出之板信
    商業銀行匯款申請書各一份在卷可參，足認被告犯後深具悔
    意，經此次科刑教訓後，應知警惕而無再犯之虞，本院認為
    前開對其宣告之刑，以暫不執行為適當，爰依刑法第七十四
    條第一項第一款之規定，併予宣告緩刑二年，以啟自新。
據上論斷，應依刑事訴訟法第四百五十五條之一第一項、第三項
、第三百六十八條、第三百七十三條，刑法第七十四條第一項第
一款，判決如主文。
本案經檢察官蘇振文到庭執行職務。
中    華    民    國    98    年    12    月    24    日
                  刑事第六庭    審判長法  官  胡堅勤
                                      法  官  盧軍傑
                                      法  官  林家賢
不得上訴。
                                      書記官  林政良
中    華    民    國    98    年    12    月    24    日
附錄本判決論罪科刑法條：
刑法第三百三十九條第一項：
意圖為自己或第三人不法之所有，以詐術使人將本人或第三人之
物交付者，處五年以下有期徒刑、拘役或科或併科一千元以下罰
金。
以前項方法得財產上不法之利益或使第三人得之者，亦同。
前二項之未遂犯罰之。
附件：
臺灣板橋地方法院刑事簡易判決          98年度簡字第6704號
聲  請  人  臺灣板橋地方法院檢察署檢察官
被      告  己○○  男  25歲（民國○○年○月○○日生）
                    身分證統一編號：Ｚ000000000號
                    住臺北縣板橋市○○路○段548巷42號4樓
                    居臺北縣板橋市○○路○段226巷10弄2號4
                    樓
上列被告因詐欺案件，經檢察官聲請以簡易判決處刑（98年度偵
字第18534號），本院判決如下：
     主  文
己○○幫助意圖為自己不法所有，以詐術使人將本人之物交付，
處有期徒刑貳月，如易科罰金，以新臺幣壹仟元折算壹日。
    事實及理由
一、本件犯罪事實及證據，除犯罪事實於「使附表所示戊○○等
    人陷於錯誤」後補充更正為「戊○○於98年6 月17日晚間10
    時18分、丙○○於同日晚間10時6 分、甲○○於同日晚間10
    時34分、陳伯洲於同日晚間10時35分，分別匯款如附表所示
    之金額至上開己○○所有之帳戶」外，餘均引用如附件檢察
    官聲請簡易判決處刑書之記載。
二、被告己○○於警詢中雖辯稱：伊因欲應徵工作，乃與年籍姓
    名不詳，自稱為「黃經理」之男子，相約於台北縣板橋市○○路華江橋頭附近某處，將上開帳戶之存摺影本、金融卡均
    交予對方，並告知金融卡密碼，使對方得以查證伊之帳戶可
    否使用，將作為廠商匯入款項之用云云。惟查:
  (一)個人之金融卡及其密碼等物乃重要之金融交易憑據，若無正
    當理由或合理之隱情，亦無任意交付他人之理。被告雖供陳
    係因求職所需而交付上開物品，然其對於所稱「黃經理」之
    人詳細年籍資料，均毫無所悉，即率而交付金融卡並告知密
    碼，實與事理相悖至鉅。且依一般社會經驗，求職者於應徵
    工作之際，僅需提供雇主基本身份資料及其他學經歷資料，
    以供雇主審酌是否符合其人力需求，則雇主對求職者尚未面
    試以審核基本學歷資料前，即先行進行信用評估，以帳戶為
    廠商匯款之用，實有違常情，況被告自陳於民國94年間開立
    上開帳戶係為供薪資轉帳用，益徵被告曾有求職經驗，應知
    一般雇主之應徵流程，是被告所辯難認屬實。
  (二)按金融帳戶為個人理財之工具，申請開設金融帳戶並無任何
    特殊之限制，一般民眾皆可以存入最低開戶金額之方式申請
    之，且一人亦可以在不同之金融機構申請多數之存款帳戶使
    用，此乃眾所週知之事實。則依一般人之社會生活經驗，苟
    見陌生人不以自己名義申請開戶，反而向他人蒐集借用他人
    之銀行帳戶供己使用，衡情當可知悉該搜集帳戶之人係為掩
    飾身分而防止犯罪偵查機關查知提領款項人員之真實身分；
    且此利用他人帳戶作為詐騙之用而使犯罪偵查機關無法藉由
    所使用帳戶追查真正之詐欺行為人之情形，近年來亦屢見不
    鮮，並經治安機關大力宣導提醒民眾勿輕信上當受騙，而為
    社會所週知，自難認被告對其將帳戶金融卡及密碼交付他人
    ，可能遭他人於詐欺行為之時誆使被害人匯入金錢後逕為提
    領之詐欺行為，無所認識。是以被告提供自己帳戶供他人使
    用雖非參與詐欺行為之犯罪構成要件行為，主觀上雖難遽認
    就該等詐欺行為具共同犯意聯絡，然此項行為客觀上實足以
    幫助此等詐欺犯罪之可能性，被告主觀上難以諉為不知，竟
    仍決意交予他人使用，況被告亦自陳，其懷疑帳戶資料遭他
    人不當使用，於交付帳戶後曾撥打電話至銀行確認有無不明
    款項匯入等語，尤見對此等結果之發生並不違反其本意，而
    足認其就此幫助他人詐欺取財犯行之行為具有不確定故意無
    訛。綜上所述，本件事證已臻明確，被告如事實欄所載犯行
    洵堪認定，應予依法論科。
三、按刑法上之幫助犯，係對於犯罪與正犯有共同之認識，而以
    幫助之意思，對於正犯資以助力，而未參與實施犯罪之行為
    者而言。本件被告提供帳戶使被害人匯入款項，並未實際參
    與詐騙集團成員對被害人施用詐術之行為，是核其所為，應
    係犯刑法第30條第1 項、第339 條第1 項之幫助詐欺取財罪
    。又被告以提供帳戶提款卡及密碼之一行為，致被害人戊○○、丙○○、甲○○及丁○○先後依詐騙集團之指示而匯款
    ，使其等之財產法益分別受有損害，係屬一行為觸犯數罪名
    之同種想像競合犯，應依刑法第55條之規定從一重處斷。又
    被告幫助他人犯罪，應依刑法第30條第2 項之規定，按正犯
    之刑減輕之。爰審酌被告無前案紀錄，素行尚佳，提供帳戶
    予詐欺集團作為犯罪使用，增加被害人尋求救濟之困難，並
    使犯罪之訴追趨於複雜，擾亂社會正常交易安全，本件被害
    人受詐騙金額總計為8 萬4,941 元等一切情狀，量處如主文
    所示之刑，並諭知易科罰金之折算標準，以示懲儆。
四、依刑事訴訟法第449 條第2 項、第3 項、第454 條第2 項，
    刑法第30條第1 項前段、第2 項、第339 條第1 項、第55條
    、第41條第1 項前段，刑法施行法第1 條之1 第1 項、第2
    項前段，逕以簡易判決處刑如主文。
五、如不服本件判決，得自收受送達之日起10日內向本院提出上
    訴狀，上訴於本院第二審合議庭（須附繕本）。
中    華    民    國    98    年    9     月    25    日
                  刑事第二十二庭  法  官   曹 惠 玲
上列正本證明與原本無異。
                                  書記官   鍾 惠 萍
中    華    民    國    98    年    9     月    25    日
臺灣板橋地方法院檢察署檢察官聲請簡易判決處刑書
                                     98年度偵字第18534號
    被      告  己○○  男  25歲（民國○○年○月○○日生）
                        住臺北縣板橋市○○路○段548巷42號
                        4樓
                        居臺北縣板橋市○○路○段226巷10弄
                        2號4樓
                        國民身分證統一編號：Ｚ000000000號
上列被告因詐欺案件，業經偵查終結，認為宜聲請以簡易判決處
刑，茲將犯罪事實及證據並所犯法條分敘如下：
        犯罪事實
一、己○○明知於犯罪集團專門收集人頭帳戶用以犯罪之社會現
    象層出不窮之際，倘將自己之銀行帳戶存摺及金融卡出售、
    出租或提供他人使用，可能因此供不法詐騙份子用以詐使他
    人將款項匯入後，再加以提領之用，並能預見可能因而幫助
    他人從事詐欺取財犯罪，竟不違背其本意，仍基於幫助他人
    詐欺取財之不確定故意，於民國98年6月16日12時30分許，
    在臺北縣板橋市○○路華江橋頭附近某處，將其在上海商業
    銀行華江儲蓄分行開立之帳號:00000000000000號帳戶之存
    摺、金融卡、金融卡密碼等物，交付姓名、年籍不詳自稱「
    黃經理」之成年男子所屬詐欺集團使用，藉以幫助上開詐欺
    集團成員詐欺取財之犯行。嗣該詐欺集團人員意圖為自己不
    法之所有，於附表所載之時間，向附表所示戊○○等人佯稱
    :為先前網路或電視購物之工作人員，因工作人員之操作疏
    失，致之前購物付款之設定操作有誤，已誤設定為分期付款
    ，須依指示至提款機操作，以取消設定等語，使附表所示戊○○等人陷於錯誤，匯款如附表所示之金額至上開己○○所
    有之帳戶，而受有損害。嗣戊○○等人發覺有異報警，而查
    獲上情。
二、案經臺北縣政府警察局海山分局移送偵辦。
        證據並所犯法條
一、證據：
（一）被告己○○於警詢及偵查中之供述。
（二）如附表所示被害人戊○○等人於警詢之證述。
（三）上開帳戶之開戶資料及開戶起迄交易明細、被害人戊○○
      等人提供之自動櫃員機交易明細表等資料在卷可稽，被告
      犯嫌堪以認定。
二、核被告所為，係犯刑法第30條第1項、第339條第1項之幫助
    詐欺取財罪嫌。又被告幫助不詳詐欺集團為詐欺取財犯行，
    係幫助犯，請按正犯之刑減輕之。
三、至移送意旨雖認被告涉犯刑法第339條之2之不正利用自動付
    款設備詐欺罪嫌云云，惟按，刑法第339條之2所稱之不正方
    法，係指違反自動付款設備之設置目的，而與詐欺之方式相
    類似者而言，查本件詐騙集團成員係直接對附表所示戊○○
    等人施用詐術，使其匯款至被告所開立之帳戶，並非使用違
    反自動付款設備設置目的之方法而取得財物，核其所為顯與
    刑法第339條之2構成要件不符，報告意旨容有誤會，併此敘
    明。
四、依刑事訴訟法第451條第1項聲請逕以簡易判決處刑。
    此    致
臺灣板橋地方法院
中    華    民    國    98    年    7     月    31    日
                              檢察官  乙 ○ ○
以上正本證明與原本無異。
中    華    民    國    98    年    8     月    4     日
                              書記官


司法院資訊處製作；財團法人民間司法改革基金會備份。
